臺灣嘉義地方法院民事判決
111年度訴字第255號
原      告  永豐商業銀行股份有限公司

法定代理人  陳嘉賢  


訴訟代理人  黃聖喻  
被      告  伍萬料  
            伍萬連  
            伍桂月  
            伍春香  
            伍秋絨  
            伍夏蘭  
上列當事人間塗銷土地所有權移轉登記等事件，在民國111年8月
16日言詞辯論終結，本院判決如下：      
    主      文
如附表一所示遺產，分割由伍雪芳、被告伍萬料、伍萬連、伍桂
月、伍春香、伍秋絨、伍夏蘭各取得同附表「分配結果」欄所示
應有部分。
訴訟費用由原告、被告伍萬料、伍萬連、伍桂月、伍春香、伍秋
絨、伍夏蘭各負擔7分之1。
    事實及理由
一、被告伍萬連、伍春香、伍夏蘭沒有在言詞辯論期日到場，本
    件也沒有民事訴訟法第386條各款規定的情形，因此本院依
    據原告的聲請，由他一造辯論而作成判決。
二、原告主張：原告是訴外人（本件被代位人）伍雪芳的債權人
    ，伍雪芳負欠原告新臺幣15,291,823元以及利息、違約金等
    債務沒有清償。伍雪芳在其被繼承人伍訂記（下稱伍訂記）
    死亡後，和被告共同繼承伍訂記如附表一所示遺產（下稱本
    件遺產），應繼分如附表二所示。前述繼承人雖然就本件遺
    產辦理繼承登記，但是一直到現在都沒有為遺產分割，致使
    原告無法就伍雪芳所繼承的財產為強制執行，債權無法獲得
    清償。伍雪芳既然怠於行使遺產分割請求權，依照民法第24
    2條規定，原告自可代位伍雪芳行使該請求權，請求裁判分
    割前述遺產等語，並且聲明：如主文所示。         
二、被告伍萬料、伍桂月、伍秋絨答辯：對於原告的主張沒有爭
    執；其餘被告沒有提出任何爭執。
三、得心證的理由
  ㈠原告主張的事實，有⑴臺灣新北地方法院債權憑證、如附表一
    所示土地登記第一類謄本、如附表一編號6至12土地建物查
    詢資料（本院卷第19至22頁、本院限制閱覽卷宗、本院卷第
    241至243頁、第269至284頁）；⑵嘉義縣朴子地政事務所檢
    送伍訂記子女戶籍資料（本院111年度家繼訴字第23號分割
    遺產事件卷第237至249頁）等文書為證據，經調查和原告的
    主張相符；被告對於原告前述主張也沒有提出爭執。原告主
    張的事實，應該可以採信。
  ㈡依據民法第830條第2項準用同法第824條第1至3項規定，共有
    物，首先依照共有人協議的方法來分割；共有人不能用協議
    決定分割的方法，或者在協議決定後因為消滅時效完成並經
    共有人拒絕履行時，法院可以依據任何共有人的請求，斟酌
    情形，採用民法第824條第2項以下規定的方法來分配。經查
    ，伍雪芳和被告雖然曾經就如附表一編號7至12所示土地協
    議分割，但是該協議分割行為、以及以該行為為依據所為的
    物權行為及繼承登記，前經訴外人京城商業銀行股份有限公
    司訴請撤銷及塗銷登記確定，以及前述土地已經依據該確定
    判決塗銷繼承登記等事實，已經本院調取110年度訴字第2號
    撤銷遺產分割登記事件卷宗查明無誤，並有土地建物查詢資
    料可以證明（本院卷第241至243頁、第269至284頁）。而且
    ，伍雪芳和被告一直到現在都沒有就本件遺產全部為協議分
    割，是則原告主張繼承人間無法協議決定分割本件遺產的分
    法，應該可以採信。依照前述說明，本件遺產自可由伍雪芳
    或被告任何1人請求法院以裁判為分割。
　㈢依據民法第242條本文規定，債務人怠於行使自己的權利時，
    債權人為了保全債權，可以用自己的名義，行使債務人的權
    利。伍雪芳既然怠於行使自己就本件遺產的分割請求權，原
    告為了保全自己的債權，自可依據民法第242條規定，代位
    伍雪芳行使前述請求權，是則原告提起本訴，代位請求分割
    本件遺產，應該准許。
　㈣法院在進行分配時，可以不受到當事人聲明的拘束，應該斟
    酌當事人的聲明、共有物的性質、經濟效用以及共有人間的
    利益等因素，公平裁量。本院審酌⑴本件並沒有不能以原物
    分配的方式把共有物分配給共有人的情事，⑵原告主張把本
    件遺產按照伍雪芳及被告的應繼分比例分配，由各該繼承人
    各取得如附表一「分配結果」欄內所示應有部分的分割方法
    ，符合共有物的性質、經濟效用以及繼承人間的利益；⑶被
    告對於原告主張的分割方法也沒有異議等情事，認為原告主
    張的分割方法應該是公平的方法。因此，判決如主文第1項
    所示。
四、按「因共有物分割、經界或其他性質上類似之事件涉訟，由
    敗訴當事人負擔訴訟費用顯失公平者，法院得酌量情形，命
    勝訴之當事人負擔其一部」，民事訴訟法第80條之1定有明
    文。本件是遺產分割事件，也是屬於共有物分割事件，這種
    事件性質上並沒有訟爭性，本院雖然是依照原告請求為如主
    文第1項所示的判決，從形式上來看，被告是受敗訴的判決
    ，但是兩造在這樣的判決都同受利益，而且縱使兩造地位互
    換，裁判結果仍然沒有不同。因此，如果命被告負擔全部費
    用，顯失公平。本院審酌兩造共有比例情形、分割所受的利
    益等因素，認為本件訴訟費用應由兩造各按照其原應繼分的
    比例分擔（原告按照被代位人伍雪芳的應繼分分擔）較為公
    平，因此判決如主文第2項所示。
中　　華　　民　　國　　111 　年　　8 　　月　　30　　日
                  民事第一庭法　官　林望民   
以上正本係照原本作成。
如對本判決上訴須於判決送達後20日內向本院提出上訴狀。 
如委任律師提起上訴者，應一併繳納上訴審裁判費。 
中　　華　　民　　國　　111 　年　　8 　　月    30　　日
                            書記官　林柑杏
附表一：
編號           土地坐落 權利範圍     分配結果  1 嘉義縣○○市○○○段○○○段000地號 公同共有1分之1 各繼承人各取得應有部分7分之1  2 嘉義縣○○市○○○段○○○段000地號 公同共有1分之1 各繼承人各取得應有部分7分之1  3 嘉義縣○○市○○○段○○○段000地號 公同共有1分之1 各繼承人各取得應有部分7分之1  4 嘉義縣○○市○○○段○○○段000地號 公同共有1分之1 各繼承人各取得應有部分7分之1  5 嘉義縣○○市○○○段○○○段000地號 公同共有1分之1 各繼承人各取得應有部分7分之1  6 嘉義縣○○市○○○段○○○段0000地號 公同共有3分之1 各繼承人各取得應有部分21分之1  7 嘉義縣○○市○○○段○○○段0000地號 公同共有3分之1 各繼承人各取得應有部分21分之1  8 嘉義縣○○鄉○○○○段00地號 公同共有1分之1 各繼承人各取得應有部分7分之1  9 嘉義縣○○鄉○○○○段00地號 公同共有1分之1 各繼承人各取得應有部分7分之1  10 嘉義縣○○鄉○○○○段00地號 公同共有1分之1 各繼承人各取得應有部分7分之1  11 嘉義縣○○鄉○○○○段00地號 公同共有2分之1 各繼承人各取得應有部分14分之1  12 嘉義縣○○鄉○○○○段00地號 公同共有4分之1 各繼承人各取得應有部分28分之1 
附表二（繼承人名冊及應繼分）：
繼承人姓名  應繼分 備    註 伍萬料 7分之1  伍萬連 7分之1  伍桂月 7分之1  伍夏蘭 7分之1  伍春香 7分之1  伍秋絨 7分之1  伍雪芳 7分之1